最高法院刑事判決　　　　　　　　　　　　　　　九十一年度台上字第六七０六號
　　上　訴　人　甲○○
　　選任辯護人　張繼準律師
右上訴人因殺人未遂等罪案件，不服台灣高等法院台中分院中華民國八十九年七月二
十五日第二審判決（八十九年度上訴字第二九五號，起訴案號：台灣彰化地方法院檢
察署八十八年度偵字第一三二五、二三五四號），提起上訴，本院判決如左：
    主  文
上訴駁回。
    理  由
本件上訴人即被告甲○○未聲明為一部上訴，依刑事訴訟法第三百四十八條第一項規
定視為全部上訴，合先敘明。
一、殺人未遂部分：
按刑事訴訟法第三百七十七條規定，上訴於第三審法院，非以判決違背法令為理由，
不得為之。是提起第三審上訴，應以原判決違背法令為理由，係屬法定要件。如果上
訴理由狀並未依據卷內訴訟資料，具體指摘原判決不適用何種法則或如何適用不當，
或所指摘原判決違法情事，顯與法律規定得為第三審上訴理由之違法情形，不相適合
時，均應認其上訴為違背法律上之程式，予以駁回。本件上訴人甲○○上訴意旨略稱
：(一)、依告訴人董炳然所供述之內容，上訴人與被害人董英輝並無深仇大恨，且上訴
人係依約至現場調解糾紛，並未攜帶任何兇器等，上訴人並無置被害人於死之犯意。
(二)、原判決依憑證人鄭福銘、洪登所供述之內容，認扣案之石頭即係上訴人持以丟
擲被害人者。然被害人供述：伊頭部被砸到後馬上出血等情，則扣案之石頭上應有血
跡或被害人之毛髮等物，而扣案之石頭並無上開情形，該石頭是否上訴人持以丟擲被
害人者，非無疑義。原審對上情未詳予調查釐清，於法有違。(三)、原判決認定上訴人
於其所站田埂邊，拾起扣案之石頭（約二十公分）一顆，在田埂上，由上往下朝站在
田裡與其相距僅三、四公尺之被害人擲打等情。然在場證人鄭宏模於偵查中證稱：被
害人倒在田裡，距離田埂約二、三公尺，上訴人是站在田裏，其和被害人中間隔了一
條田埂，上訴人站的地方地勢較高；原審至現場勘驗時，上訴人所辯稱情節亦與鄭宏
模所供述之內容相符。原判決認定上訴人係站於田埂上，持石頭由上往下丟擲被害人
，核與事實不符，復未說明鄭宏模對上訴人有利之證言何以不足採信，於法有違。(四)
、上訴人係站在自己田裡丟擲石頭，而上訴人與被害人間有一寬約二公尺六十公分之
田埂，業經原審勘驗明確，且被害人於原審勘驗現場時並稱：上訴人與伊之距離約有
十步等情以觀，上訴人與被害人間之距離至少有六、七公尺以上。原判決認定上訴人
與被害人間距離約三、四公尺，其所認定之事實與採用之證據不相適合。又上訴人年
已五十二歲，是否能持扣案鉅重之石頭，往十步之遠且移動中之被害人頭部丟擲，非
無疑義。原審對上情未予調查，於法有違。(五)、被害人遭石頭擊中後，上訴人並未上
前繼續加害，堪認上訴人並無殺人之犯意。又原判決認定上訴人撿石頭反擲董炳然部
分係屬傷害行為，僅因被害人部分受傷較為嚴重即認係屬殺人未遂行為，其論斷有違
論理法則等語。
惟查原判決認定上訴人有原判決事實欄所記載之殺人未遂犯行，係以訊據上訴人坦承
丟石頭打到被害人，且上訴人確有前開犯行，並據被害人指述甚詳，核與現場證人董
炳然、鄭福銘、林福榮證述情節相符，林福榮與上訴人間並無何怨隙，為上訴人所自
承，林福榮並無為虛偽供述之可能，且其所供述之內容核與鄭福銘所供述之情節相符
，堪認被害人指述各情係屬事實。此外，並有被害人之診斷書、原審勘驗現場筆錄及
現場照片十張、石頭一顆扣案可資佐證。上訴人持扣案石頭（寬約二十公分左右）近
距離由上往下擲打被害人頭部之要害，且依被害人診斷書所載內容，堪認被害人傷勢
甚為嚴重，上訴人有殺人之犯意至為顯然。上訴人雖辯稱：伊所丟石頭寬僅約七公分
，比扣案的石頭小云云。然上訴人苟持寬僅約七公分之石頭丟擲被害人，因其重量甚
輕，衡情應無造成被害人重大傷情之理。而扣案石頭係上訴人用以擲打被害人而經警
予以扣押者，雖其上並無血跡殘留，惟案發地附近（田地上）有血跡等情，業據鄭福
銘及警員洪登證述明確，並有相片二幀在卷可稽；上訴人雖辯稱：伊係將石頭丟下
誤傷及被害人云云。然上訴人自承在現場農地種植甘蔗已有二十七年，則該農地經上
訴人長期耕作結果應已將大部分之石塊清除，故現場上訴人耕作之農地並未發現有石
塊，業經原審勘驗現場屬實，上訴人所辯各情，無非事後卸責之詞，不足採信等情，
予以綜合判斷。因而維持第一審關於論處上訴人殺人未遂罪刑部分之判決，駁回上訴
人在第二審關於該部分之上訴，已於判決內說明其所憑之證據及其認定之理由，從形
式上觀察，並無違背法令之情形。按證據之取捨與證據之證明力如何，均屬事實審法
院得自由裁量、判斷之職權；苟其此項裁量、判斷，並不悖乎通常一般之人日常生活
經驗之定則或論理法則，又於判決內論敘其何以作此判斷之心證理由者，即不得任意
指摘其為違法，而據為提起第三審上訴之合法理由。原審綜合上述各項證據資料，認
定上訴人確有殺害被害人之犯意，其該部分所為係屬殺人未遂行為，乃其採證職權之
合法行使，原判決並已說明其證據取捨及證據證明力判斷之理由，不容任意指為違法
。鄭宏模於偵查中證稱：伊沒有看到被害人如何受傷，伊看到時被害人已受傷等語（
八十八年度偵字第一三二五號卷第五十六頁背面），係就案發後其所見情形為供述，
核與原判決所認定之事實並無不符之處，上訴意旨(三)擷取鄭宏模所供片段逕為有利於
己之推論，並非有據。被害人於原審勘驗現場時指稱：案發時上訴人是站在田埂上，
伊走向自己的田裡，約十步的距離遠，就聽到上訴人說：「給你死」，然後「碰」的
一聲，伊就昏倒在地了（原審卷第四十八頁）等情，係事後就其遭石頭擊中昏迷前記
憶所及之情形為約略之陳述，核與原判決所認定之事實，並無矛盾不符之處，不得任
意指摘原判決採證違法。按有利於被告之證據不採納及應於審判期日調查之證據，係
指該證據倘予採納或經調查所能證明者，得以推翻原審判決所確認之事實，而得據以
為不同之認定而言。如非事理所必然，或係無從調查之證據方法，即欠缺其調查之必
要性，縱未調查，或未於理由特加說明，均與所謂違背法令之情形不相適合。原判決
已說明扣案之石頭即係上訴人持以丟擲被害人者之理由，尚不得任意指摘原審有應調
查之證據而未予調查之違法。況原審於最後審判期日調查證據完畢開始辯論前，審判
長問上訴人尚有何證據請求調查，上訴人答稱：「沒有」（原審卷第七十二頁）。而
本院為法律審，上訴人在本院又為此爭執，自非依據卷內資料執為指摘之合法上訴第
三審理由。上訴意旨對原審之論斷，究係違背何種法則或如何適用法則不當，並未依
據卷內資料具體指摘，徒憑己意，或就原判決已有說明之事項，或就原審判斷證據證
明力之合法職權行使，漫指其違法，重為單純事實上之爭執，難謂係適法上訴第三審
之理由，其此部分之上訴違背法律上之程式，應予駁回。
二、傷害部分：
按刑事訴訟法第三百七十六條所列各罪之案件，經第二審判決者，不得上訴於第三審
法院，法有明文。本件上訴人另犯傷害罪部分，原判決認係成立刑法第二百七十七條
第一項之罪，核屬刑事訴訟法第三百七十六條第一款之案件，依上開說明，既經第二
審判決，自不得上訴於第三審法院。上訴人竟復對此部分提起上訴，顯為法所不許，
應予駁回。
據上論結，應依刑事訴訟法第三百九十五條前段，判決如主文。
中      華      民      國    九十一    年     十一     月    二十八    日
                              最高法院刑事第三庭
                                  審判長法官  董  明  霈
                                        法官  林  茂  雄
                                        法官  王  居  財
                                        法官  張  祺  祥
                                        法官  吳  三  龍
      右正本證明與原本無異
                                              書  記  官
中      華      民      國    九十一    年     十二     月      五      日
